【裁判字號】    95,交聲,48
【裁判日期】    950830
【裁判案由】    違反道路交通管理處罰條例聲明異議
【裁判全文】
臺灣雲林地方法院交通事件裁定          95年度交聲字第48號
移
異  議  人
即受處分人  甲○○
上列受處分人因違反道路交通管理處罰條例案件，對於交通部公
路總局嘉義區監理所雲林監理站民國95年3 月30日所為之裁決處
分（處分案號：雲監裁字第裁72-KAC019641號），聲明異議，本
院裁定如下：
    主  文
原處分撤銷。
甲○○不罰。
    理  由
一、原處分意旨略以：受處分人即異議人甲○○駕駛車牌號碼31
    39-JZ 號自小客車，於民國94年12月9 日經雲林縣警察局斗
    六分局以雲警交字第KAC019641 號舉發通知單舉發「闖紅燈
    」違規，並指定到案日期為94年12月25日。受處分人於94年
    12 月8日向本站提出不服舉發陳述，經舉發單位查複本案有
    「行經斗六市○○路與外環路口紅燈直行」違規事證明確，
    異議人先於94年12月19日繳納罰鍰新台幣（下同）2,700 元
    ，嗣於95年3 月21日致電本站表示不服舉發單位查複結果，
    欲提起聲明異議。本站爰依道路交通管理處罰條例第9 條第
    1 項規定，於95年3 月30日開立裁決書，裁處異議人「罰鍰
    新台幣貳仟柒佰元整，並依第63條第1 項記違規點數3 點，
    罰鍰已於94年12月19日繳納完畢」等語。
二、聲明異議意旨略以：交岔路口燈號設置有誤，自警方站立位
    置觀看為紅燈，但自受處分人行車方向觀看則為綠燈，聲請
    法院勘驗現場紅綠燈號變換情形等語。
三、按違反道路交通管理事件，行為人認為舉發之事實與違規情
    形相符者，得於接獲通知單後，親自或委託他人持該通知單
    ，不經裁決向指定之處所，逕依裁罰基準執行並繳納罰鍰結
    案。又依第48條第1 項辦理經繳納罰鍰後，若有不服者，得
    於20日內向處罰機關陳述。95年6 月30日交通部交路字第09
    50085037號令、內政部台內警字第0950870864號令會銜修正
    發布，同年7 月1 日施行之違反道路交通管理事件統一裁罰
    基準及處理細則第48條第1 項、第59條第2 項分別定有明文
    。經查：
  (一)異議人違規時間為94年12月9 日，其行為後違反道路交通管
    理事件統一裁罰標準及處理細則業於95年6 月30日修正，並
    自同年7 月1 日起施行。而交通違規裁罰案件本質上屬行政
    處分，參酌行政法院56年度判字第81號判例意旨「本件原告
    行為時尚在舊所得稅法施行期間，實體上固應適用舊法，但
    被告官署稽徵程序係開始於現行所得稅法令公布施行以後，
    程序上即應適用新法」，是依前揭「實體從舊，程序從新」
    原則，本件程序上應適用新法，即修正後之違反道路交通管
    理事件統一裁罰標準及處理細則，合予敘明。
  (二)異議人於94年12月9 日經雲林縣警察局斗六分局長平派出所
    警員乙○○以闖紅燈為由，開立雲林縣警察局KAC019641 號
    舉發違反道路交通管理事件通知單；於同年月19日自行至郵
    局繳納罰鍰完畢；於同年月26日，以違規事實舉發有誤為由
    ，至原處分機關填具交通違規陳述單及查詢單，表示「告發
    之違規行為係因紅綠燈信號有誤所致，本人於94年12月25日
    至溝埧派出所詢問警員先生，經警員先生確認係紅綠燈信號
    有誤差，要我們到監理站申訴，懇請查明後，退還已繳納之
    罰款」；於95年3 月21日以電話向原處分機關表示「陳述人
    表示不服舉發單位函覆，申請開立裁決書」，原處分機關遂
    於同年月22日開立違反道路交通管理事件裁決書之事實，有
    上開舉發違反道路交通管理事件通知單影本、雲林縣警察局
    斗六分局95年1 月5 日斗六警交字第0940015787號函影本、
    監理站受理民眾電話陳述案件紀錄表影本及裁決書影本等件
    在卷可稽（詳本院卷7 至11頁）。是以，異議人於94年12月
    19日繳納罰鍰，於20日內，即同年月26日向原處分機關填具
    交通違規陳述單及查詢單，表示不服員警舉發，核與首揭法
    條意旨相符，異議人已於法定期間內，向原處分機關提出陳
    述，其聲明異議，自屬合法。至於異議人於95年3 月21日，
    以電話向原處分機關申請開立裁決書部分，性質上屬原處分
    機關以開立裁決書方式，補正異議程序，並供異議人合法提
    出聲明異議，而非異議人延至95年3 月21日始為不服之意思
    表示，併此說明。
四、次按汽車駕駛人，行經有燈光號誌管制之交岔路口闖紅燈者
    ，處新臺幣1800元以上5400元以下罰鍰。道路交通管理處罰
    條例第53條定有明文。經查：
  (一)異議人於94年12月9 日10時54分許，駕駛車牌號碼3139-JZ
    號自小客車，行經雲林縣斗六市○○路與外環道路口，經雲
    林縣警察局斗六分局長平派出所警員乙○○開立舉發違反道
    路交通管理事件通知單之事實，為受處分人所不爭執，並有
    該通知單影本1 紙在卷可稽，堪認屬實。
  (二)本院依異議人聲請履勘雲林縣斗六市○○路與外環道路交岔
    路口紅綠燈變換情形，勘驗結果如下：(一)由法官與異議人站
    立在附圖一D 紅綠燈下，觀察紅綠燈D 號誌變換情形；由書
    記官與異議人之妻站立於附圖一B 位置，觀察紅綠燈C 號誌
    變換情形；(二)依照紅綠燈號誌變換，作成附圖，而附圖係由
    書記官於勘驗前，在辦公室以電腦依據本路口實際情形繪製
    而成；(三)紅綠燈號變換情形，如附圖一至三反覆變換，因此
    只製作至附圖三等情，有勘驗筆錄及附圖一至附圖三在卷可
    稽。又附圖一至附圖三所示受處分人甲○○行車方向及警員
    乙○○取締時站立位置，亦據受處分人甲○○於本院訊問時
    供述明確，經核與證人乙○○到庭證述情節相符。依此，由
    雲林縣斗六市○○路與外環道路交岔路口之紅綠燈燈號設計
    所示，該處紅綠燈均為雙面（詳如附圖一至三），即駕駛人
    於自己遵行車道內，可見紅綠燈正面燈號，亦可於對向車道
    紅綠燈背面，見自己遵行車道之紅綠燈燈號，兩者顯示相同
    ，且同步變換。就對向車道駕駛人而言，在同一時間內，該
    交岔路口紅綠燈燈號變換情形，正好與前述相反。因此，受
    處分人甲○○當時駕駛自小客車，由南往北，行經該交岔路
    口時，在自己遵行車道上之燈號正面若為綠燈，則在對向車
    道紅綠燈之背面號誌，亦屬綠燈無誤。但在對向車道駕駛人
    而言，看見車道正面之燈號為紅燈，受處分人車道紅綠燈背
    面則為紅燈，其燈號情形，正如同本院勘驗筆錄附圖一之情
    形。是證人乙○○於上揭時地，站立附圖一B 處，看見受處
    分人遵行車道紅綠燈之背面號誌，為「紅燈」，然就受處分
    人而言，該遵行車道紅綠燈之正面號誌則顯示為「綠燈」。
    受處分人根據紅綠燈號誌指示行車，應無「闖紅燈」違規行
    為存在。是證人乙○○站立位置，僅看見受處分人遵行車道
    之紅綠燈背面號誌為「紅燈」，而未看見正面號誌為「綠燈
    」，因而對受處分人取締違規，即乏所據。
  (三)至於證人乙○○於本院證稱：從我站立位置看燈號為紅燈，
    受處分人行車方向所看之紅綠燈燈號亦為紅燈云云。而根據
    本院前述勘驗結果，證人乙○○所站立位置，僅能看見受處
    分人甲○○遵行方向紅綠燈號之背面號誌，而無法看見受處
    分人甲○○遵行方向紅綠燈號之正面號誌。是證人乙○○於
    本院上揭證詞，與事實不符，應屬誤會，自難採信。
五、綜上所述，本案依現存事證，難認受處分人於上揭時地，有
    闖紅燈之違規行為。原處分機關即雲林監理站遽予裁罰，於
    法尚有未洽。從而，本件異議人之異議，經核為有理由，自
    應由本院裁定將原處分撤銷，另為異議人不罰之諭知，以資
    適法。
據上論斷，應依道路交通案件處理辦法第20條前段，裁定如主文
。
中    華    民    國    95    年    8     月    30    日
                  交通法庭      法  官  柯  志  民
以上正本證明與原本無異
如不服本裁定應於送達後5 日內向本院提出抗告狀
中    華    民    國    95    年    8     月    30    日
                                書記官  魏  輝  碩


司法院資訊處製作；財團法人民間司法改革基金會備份。
